臺灣宜蘭地方法院交通事件裁定　　　　100年度交聲字第236號
原處分機關　交通部公路總局臺北區監理所宜蘭監理站
異　議　人
即受處分人　葉和鎮
上列異議人即受處分人因違反道路交通管理處罰條例案件，對於
交通部公路總局台北區監理所宜蘭監理站中華民國100年8月26日
宜監字第裁43-Q00000000號違反道路交通管理事件裁決書所為之
處分（原舉發字號：宜蘭縣政府警察局宜警交字第Q00000000 號
舉發違反道路交通管理事件通知單），聲明異議，本院裁定如下
：
    主  文
異議駁回。
    理  由
一、原處分意旨略以：異議人即受處分葉和鎮駕駛車號5519-PE
    號自小客車，於民國100年8月14日0時24分許，行經宜蘭縣
    員山鄉○○路○段12號前，因酒後駕車之行為，經宜蘭縣政
    府警察局宜蘭分局員警以「酒後駕車，經以酒測器檢測酒測
    值0.51mg/L，超過標準值0.25mg/L」為由製單舉發，又因異
    議人已於100年6月4日駕駛車號5519-PE號自小客車「因酒精
    濃度超過標準；駕駛非其駕駛執照種類之車輛，違規應受吊
    扣駕駛執照處分」，經原處分機關100年6月20日宜監字第裁
    43-Q00000000號違反道路交通管理事件裁決書記違規點數5
    點，並應參加道路交通安全講習，故原處分機關乃依道路交
    通管理處罰條例第35條第1項第1款、第68條第2項、第24 條
    第1項第2款之規定，處罰鍰新台幣（下同）34500元，吊扣
    駕駛執照24個月，並施以道路交通安全講習等語。
二、異議意旨略以：異議人當日確有飲酒，於車上休息6小時後
    再次駕車，後經警臨檢，經酒精呼氣測試測試值超過標準值
    0.25mg/L，惟異議人之聯結車駕照為謀生必備，懇請鈞院給
    予自新機會，僅吊扣小客車駕照云云。
三、按汽車駕駛人飲用酒類或其他類似物後其吐氣所含酒精濃度
    超過每公升0.25毫克或血液中酒精濃度超過百分之0.05以上
    者，不得駕車，道路交通安全規則第114 條第2 款定有明文
    。又汽車駕駛人，駕駛汽車經測試檢定有酒精濃度超過規定
    標準者，處15000元以上6萬元以下罰鍰。而領有汽車駕駛執
    照之汽車駕駛人，除駕駛聯結車、大客車、大貨車外之非其
    駕駛執照種類之車輛，違反本條例及道路交通安全規則之規
    定，應受吊扣駕駛執照情形時，無因而肇事致人受傷或重傷
    者，記違規點數5點；但一年內違規點數共達6點以上或再次
    應受吊扣駕駛執照情形者，併依原違反本條例應受吊扣駕駛
    執照處分規定，吊扣其駕駛執照。另汽車駕駛人，有駕駛汽
    車經測試檢定有酒精濃度超過規定標準者，應接受道路交通
    安全講習，道路交通管理處罰條例第35條第1項第1款、第68
    條第2項、第24條第1項第2款分別規定明確。
四、經查：
  (一)異議人於100年8月14日0時24分許，駕駛車號5519-PE號自小
    客車，行經宜蘭縣員山鄉○○路○段12號前，為警攔查，測
    得呼氣所含酒精成分為每毫升0.51毫克等情，為異議人所不
    爭，並有酒精濃度測試紙在卷可稽（本院卷第7頁）。另異
    議人所持有之汽車駕駛執照係職業聯結車駕駛執照，迄104
    年3月3日仍為有效之事實，亦有汽車駕照基本資料存卷可憑
    。是異議人持有職業聯結車駕駛執照而駕駛自用小客車，有
    上揭交通違規事實，應堪認定。
  (二)異議人前於100年6月4日日因酒後駕駛車號5519-PE號自小客
    車，於宜蘭市○○路○段117號前為警攔查，測得吐氣所含
    酒精成分為每毫升1.00毫克，而有汽車駕駛人酒精濃度超過
    規定標準之違規，依道路交通管理處罰條例第35條第1項規
    定，應處15,000元以上6萬元以下罰鍰，並當場移置保管該
    汽車及吊扣其駕駛執照一年，惟依同條例第68條第2項前段
    規定，該次違規之吊扣駕駛執照部分，應記違規點數5點，
    暫緩吊扣駕駛執照等情，有原處分機關100年6月20日宜監字
    第裁43-Q00000000號違反道路交通管理事件裁決書可稽（本
    院卷第21頁）。
  (三)按汽車駕駛執照分為下列各類：小型車普通駕駛執照。
    大貨車普通駕駛執照。大客車普通駕駛執照。聯結車普
    通駕駛執照。小型車職業駕駛執照。大貨車職業駕駛執
    照。大客車職業駕駛執照。聯結車職業駕駛執照；汽車
    駕駛人取得高一級車類之駕駛資格者，應換發駕駛執照，並
    准其駕駛較低級車類之車輛，道路交通安全規則第53條第1
    款至第8款、第61條第1項第1款分別定有明文，即關於駕駛
    執照管理係採一人一照方式為之。又關於違反道路交通管理
    處罰條例及道路交通安全規則受吊扣駕駛執照處分，其「吊
    扣」處分之執行，依修正前上開條例第68條規定：「汽車駕
    駛人，因違反本條例及道路交通安全規則之規定，受吊扣或
    吊銷駕駛執照處分時，吊扣或吊銷其持有各級車類之駕駛執
    照」，惟因原條文將汽車駕駛人所持有各級車類之駕駛執照
    一併吊扣或吊銷，失之過酷，對於人民工作與生活影響過鉅
    ，有違比例原則等理由，於94年12月14日修正公布上開條例
    第68條（95年3月1日施行），規定：「汽車駕駛人，因違反
    本條例及道路交通安全規則之規定，受吊銷駕駛執照處分時
    ，吊銷其持有各級車類之駕駛執照」，即將原條文中之「吊
    扣」刪除，亦即修正後上開條例第68條規定，限縮僅「吊銷
    」處分始得「吊銷」其持有各級車類之駕駛執照，至於「吊
    扣」處分則僅能吊扣違規當時所駕駛車類之駕駛執照。嗣上
    開條例第68條復於99年5月5日修正公布（於同年9 月1日施
    行），增訂第2項：「領有汽車駕駛執照之汽車駕駛人，除
    駕駛聯結車、大客車、大貨車外之非其駕駛執照種類之車輛
    ，違反本條例及道路交通安全規則之規定，應受吊扣駕駛執
    照情形時，無因而肇事致人受傷或重傷者，記違規點數5點
    。但1年內違規點數共達6點以上或再次應受吊扣駕駛執照情
    形者，併依原違反本條例應受吊扣駕駛執照處分規定，吊扣
    其駕駛執照」，其立法理由並表示：「鑑於本條例前已修正
    刪除受吊扣駕駛執照處分，吊扣各級駕駛執照之規定，為利
    明確汽車駕駛人駕駛非其駕駛執照種類之車輛，違反應受吊
    扣駕駛執照之處分處理，並在兼顧本條例立法意旨下，增訂
    第2項得緩即予吊扣而採記違規點數及駕駛人仍無改正仍再
    犯違規之應併原吊扣處罰之規定」，然修正條文所指「吊扣
    其駕駛執照」之「駕駛執照」究何所指？係違規行為時所駕
    駛車類之駕駛執照？抑或其持有之各級車類駕駛執照？法文
    規定並不明確。然，駕駛人持有小型車駕駛執照，於違反道
    路交通管理處罰條例及道路交通安全規則之規定而應受吊扣
    駕駛執照之情形下，於該次即會遭吊扣小型車駕駛執照之處
    分，而持有聯結車、大客車、大貨車駕駛執照之人駕駛小型
    車（非其駕駛執照種類之車輛），於違反道路交通管理處罰
    條例及道路交通安全規則之規定而應受吊扣駕駛執照之情形
    時，僅須記違規點數5點，駕駛人於1年內違規點數共達6點
    以上或再次駕車而有應受吊扣駕駛執照情形，始須吊扣其駕
    駛執照，如此時所吊扣者僅為小型車駕駛執照，無異於賦予
    持有聯結車、大客車、大貨車駕駛執照之人較持有小型車駕
    駛執照之駕駛人多一次違規之機會，顯不合理，亦違反平等
    原則，故立法意旨所指「得緩即予吊扣」之駕駛執照，應係
    指緩予吊扣駕駛人所持有之「聯結車、大客車、大貨車駕駛
    執照」，而於有道路交通管理處罰條例第68條第2項但書之
    情形時，原緩予吊扣之駕駛執照自應予以吊扣，從而，應吊
    扣之駕駛執照即為駕駛人所持有之「聯結車、大客車、大貨
    車駕駛執照」。
五、綜上，原處分機關依道路交通管理處罰條例第35條第1項第1
    款、第68條第2項、第24條第1項第2款之規定，處罰鍰34500
    元，吊扣駕駛執照24個月（前次緩予吊扣12個月加上本次吊
    扣12個月），並施以道路交通安全講習等語，並無違誤，異
    議人指摘原處分不當，為無理由，異議應予駁回。
六、據上論斷，應依道路交通管理處罰條例第87條第2 項、道路
    交通事件處理辦法第18條，裁定如主文。
中    華    民    國   100    年    12    月    13    日
                  交通法庭    法  官  王耀興
以上正本證明與原本無異。
如不服本裁定，應於裁定送達後五日內向本院提出抗告狀。
                              書記官  林家妮
中    華    民    國   100    年    12    月    14    日